【裁判字號】    99,聲,74
【裁判日期】    990331
【裁判案由】    訴訟救助
【裁判全文】
臺灣高等法院民事裁定                    99年度聲字第74號
聲  請  人  丙○○
代  理  人  溫思廣律師
相  對  人  乙○○
            龍山實業有限公司
法定代理人  甲○○
上列聲請人因其與乙○○等侵權行為損害賠償事件，聲請訴訟救
助，本院裁定如下：
    主  文
准予訴訟救助。
    理  由
一、按當事人無資力支出訴訟費用者，法院應依聲請，以裁定准
    予訴訟救助，民事訴訟法第107條前段定有明文。又法律扶
    助法第13條及第62條分別規定，無資力者得申請法律扶助。
    經分會准予法律扶助之無資力者，其於訴訟程序中，向法院
    聲請訴訟救助時，應准予訴訟救助。但另有不符法律扶助事
    實之證明者，不在此限。同法第3條並規定，本法所稱無資
    力者，係指符合社會救助法之低收入戶或其每月可處分之收
    入及可處分之資產低於一定標準者。前項所稱一定標準之認
    定辦法，由基金會定之。又財團法人法律扶助基金會受法律
    扶助者無資力認定標準第2條及第3條第1項第1款至第3款，
    復對該無資力者定有其資格認定之標準。是法律扶助法所稱
    之「無資力者」，乃為民事訴訟法第107條第1項前段「無資
    力支出訴訟費用者」之特別規定，法院對於經財團法人法律
    扶助基金會准予法律扶助之無資力者，聲請訴訟救助時，於
    審查是否有法律扶助法第62條但書規定「但另有不符法律扶
    助事實之證明」情形者，自應以該法所定無資力者之資格認
    定標準為據。（最高法院98台抗字第156號裁判參照）
二、本件聲請人以其與乙○○等間請求侵權行為損害賠償事件，
    應預繳上訴裁判費新台幣（下同）52,287元，其無資力支出
    訴訟費用，且非顯無勝訴之望，業據提出法律扶助基金會接
    案通知及審查表以為釋明。查財團法人法律扶助基金會受法
    律扶助者無資力認定標準第3條第1項第2款規定，申請人非
    單身戶，以其住所地單身戶之標準，其應計算之家庭人口自
    第3人起，每增加1人，則全家每月可處分之總收入即增加1
    萬元為其計算標準。且其應計算之家庭人口數為3人，可處
    分資產在50萬元以下；自第4人起，平均每人可處分資產在
    15萬元以下。本件聲請人事故前每月收入依其主張為2萬元
    （原審卷(一)48-49頁），而其全戶人口數8人，全戶可處分收
    入72,000元，全戶可處分資產在587,168元，符合上開無資
    力認定標準第3條第1項第2款規定，並無法律扶助法第62條
    但書規定「但另有不符法律扶助事實之證明」之情形，其聲
    請尚無不合。
三、本件聲請核無不合，應予准許，爰裁定如主文。
中    華    民    國    99    年    3     月    31    日
                  民事第十庭
                        審判長法  官  黃豐澤
                              法  官  林麗玲
                              法  官  吳謀焰
正本係照原本作成。
如不服本裁定，應於收受送達後10日內向本院提出抗告狀，並應
繳納抗告費新台幣１千元。
中    華    民    國    99    年    3     月    31    日
                              書記官  鄭淑昀

司法院資訊處製作；財團法人民間司法改革基金會備份。
